臺灣雲林地方法院交通事件裁定　　　　 96年度交聲字第109號
原處分機關　交通部公路總局嘉義區監理所雲林監理站
異　議　人
即受處分人　甲○○
上列異議人即受處分人因違反道路交通管理處罰條例案件，對於
交通部公路總局嘉義區監理所雲林監理站民國96年6 月11日所為
之裁決處分（原處分案號：雲監裁字第裁72-KAD060800號），聲
明異議，本院裁定如下：
    主  文
原處分關於甲○○吊扣駕駛執照貳拾肆個月部分撤銷。
上開撤銷部分不罰。
    理  由
一、聲明異議意旨略以：異議人即受處分人甲○○於民國95年10
    月1 日在雲林縣虎尾鎮○○里○○○街發生車禍，事發當時
    日落黃昏，視線昏暗、模糊，且工專一街之機車道狹窄、車
    輛又多，又遇虎尾科技大學放學之時段，學生騎乘機車既亂
    又快，而異議人當時在快車道上雙黃線旁騎乘機車，雖有違
    規，但在車輛眾多之情形下亦無他法，此時竟遇上機車快速
    前來且未開車燈，異議人因右方有車輛，本能反應往左邊閃
    避，致前方車輛在異議人之車道快速往右邊撞上，異議人則
    因顱內出血、右膝骨折而昏迷，經送往財團法人天主教若瑟
    醫院（下稱若瑟醫院）急救，再轉送童綜合醫院救治，但異
    議人事發前僅飲用3 杯啤酒，酒測值不可能如此高，若瑟醫
    院之抽血酒測結果顯然有誤，且該院抽血檢驗員在酒測前亦
    未告知家屬，異議人亦不相信其技術，異議人當時如在童綜
    合醫院接受檢測，結果必然合格，況且，異議人乃騎乘機車
    違規，而非駕駛職業大客車違規，原處分機關裁決吊扣異議
    人之職業大客車駕駛執照，已嚴重影響異議人之生計，爰聲
    請撤銷原處分等語。
二、按「汽車駕駛人，駕駛汽車經測試檢定有下列情形之一者，
    處新臺幣1 萬5 千元以上6 萬元以下罰鍰，並當場移置保管
    該汽車及吊扣其駕駛執照1 年；因而肇事致人受傷者，並吊
    扣其駕駛執照2 年；致人重傷或死亡者，吊銷其駕駛執照，
    並不得再考領：一酒精濃度超過規定標準。」「汽車駕駛人
    ，有下列情形之一者，應接受道路交通安全講習：二有第35
    條第1 項規定之情形。」道路交通管理處罰條例第35條第1
    項第1 款、第24條第1 項第2 款分別定有明文。次按94年12
    月14日修正、95年3 月1 日施行前之道路交通管理處罰條例
    第68條原規定「汽車駕駛人，因違反本條例及道路交通安全
    規則之規定，受吊扣或吊銷駕駛執照處分時，吊扣或吊銷其
    持有各級車類之駕駛執照」，修正後則刪除「吊扣」之規定
    ，改為「汽車駕駛人，因違反本條例及道路交通安全規則之
    規定，受吊銷駕駛執照處分時，吊銷其持有各級車類之駕駛
    執照」，其修正理由係舊法將違法或違規駕駛人所持有各級
    車類之駕駛執照一併吊扣，失之過酷，影響人民工作及生活
    甚鉅，故依修正後之該條規定，受吊扣駕駛執照處分時，僅
    能吊扣違規當時所駕車類之駕駛執照，不再吊扣其持有各級
    車類之駕駛執照，僅於受吊銷駕駛執照處分時，始吊銷其持
    有各級車類之駕駛執照。至上開道路交通安全規則對於汽車
    駕駛執照之管理，採取一照原則，固導致越級駕駛人違規酒
    駕時，受有無須吊扣駕駛執照之利益，然此關於駕駛執照管
    理所衍生之執行困難或法規漏洞，宜由修法解決，尚不得擴
    張解釋，於駕駛人無較低級駕駛執照可供吊扣時，即率爾代
    以吊扣其所領有之較高級駕駛執照。
三、經查：
  (一)本件異議人於95年10月1 日晚上6 時許，酒後騎乘車牌號碼
    QZ2-688 號輕型機車，自雲林縣虎尾鎮三合里某釣蝦場，沿
    雲林縣虎尾鎮○○○路由西往東方向行駛，嗣於同日晚上7
    時20分許，行經工專一路芳安6 電桿前時，疏未注意車前狀
    況，且貿然超車侵入對向車道而行駛，致對向騎乘車牌號碼
    CRL- 672號重型機車之吳岳樺閃避煞車不及，而遭異議人之
    機車撞擊倒地，受有右第3 掌骨骨折、右膝挫傷、頭部外傷
    、上下肢多處擦傷等傷害，而異議人亦因人車倒地受傷，經
    送往若瑟醫院治療並施以抽血檢驗結果，測得其血液中酒精
    濃度高達278MG/DL（換算呼氣酒精濃度為每公升1.39毫克）
    ，並經雲林縣警察局交通警察隊虎尾小隊警員以其違反道路
    交通管理處罰條例第35條第1 項第1 款規定掣單舉發，且由
    原處分機關以異議人違規事實明確，依上開規定於96年6 月
    11日以雲監裁字第裁72-KAD060800號裁處異議人吊扣駕駛執
    照24個月，應接受道路交通安全講習等事實，已據異議人於
    本院96年度交簡上字第45號公共危險案件中承認確有前揭酒
    後騎乘機車肇事致吳岳樺受傷之事實，並有若瑟醫院生化檢
    驗報告單1 紙、道路交通事故調查報告表2 紙、吳岳樺之若
    瑟醫院及臺北醫學大學附設醫院診斷證明書各1 紙、臺灣省
    嘉雲區車輛行車事故鑑定委員會鑑定意見書、雲林縣政府警
    察局（92）雲警交字第KAD060800 號舉發違反道路交通管理
    事件通知單、原處分機關上開裁決書各1 份附卷可憑，至異
    議人質疑若瑟醫院酒測檢驗之正確性乙節，未據其提出任何
    實據，自不足以採信，是異議人前揭酒後騎乘機車因而致人
    受傷之違規事實已甚明確，堪以認定。
  (二)本件異議人之前揭違規行為係發生於95年10月1 日，自應依
    修正後之道路交通管理處罰條例第68條裁處，而修正後道路
    交通管理處罰條例第68條之規定，既將「吊扣」等字刪除，
    依前開說明，駕駛人受吊扣駕駛執照處分時，不再吊扣其持
    有各級車類之駕駛執照，故原處分機關於作成吊扣駕駛執照
    處分時，自應以其違規時所駕駛車類之駕駛執照為限，而本
    件異議人於違規時既係騎乘輕型機車，已如前述，原處分機
    關僅能限制其騎乘輕型機車之權利或吊扣其輕型機車之駕駛
    執照，惟異議人僅領有職業大客車之駕駛執照，並未領有機
    車駕駛執照，此有公路監理電子閘門證號查詢汽車、機車駕
    駛人資料各1 紙附卷可稽，則原處分機關裁處吊扣其駕駛執
    照之處分，乃吊扣其職業大客車駕駛執照，已於法有違，異
    議人此部分異議，為有理由，自應由本院將此部分之處分撤
    銷，又因異議人並無輕型機車駕駛執照可供執行吊扣，爰就
    此部分另為不罰之諭知。
四、據上論斷，依道路交通案件處理辦法第20條前段，裁定如主
    文。
中　　華　　民　　國　　96　　年　　12　　月　　26　　日
                  交通法庭法　官  王雅苑
以上正本證明與原本無異。
如不服本裁定，應於裁定送達後5 日內向本院提出抗告狀（須附
繕本）。
                          書記官  譚系媛
中　　華　　民　　國　　96　　年　　12　　月　　26　　日
